臺灣高等法院臺南分院刑事判決　　　　　　　　九十三年度上訴字第三三九號　Ａ
　　　上　訴　人
　　　即　被　告　甲　○　○
　　　選任辯護人　高　原　茂
右上訴人因毒品危害防制條例案件，不服臺灣嘉義地方法院九十二年度訴字第四五一
號中華民國九十三年三月三十一日第一審判決（起訴案號：臺灣嘉義地方法院檢察署
九十二年度偵字第一五三六號），提起上訴，本院判決如左：
      主      文
原判決撤銷。
甲○○共同販賣第二級毒品，未遂，處有期徒刑參年拾月。
扣案之第二級毒品安非他命貳包（送驗顆粒淨重伍點貳陸零捌公克，驗餘淨重伍點壹
壹零捌公克）沒收銷燬之。
      事      實
一、甲○○於民國八十一年間因違反麻醉藥品管理條例及槍砲彈藥刀械管制條例案件
    ，經判處應執行有期徒刑七年二月，於八十四年三月十七日假釋付保護管束，嗣
    經撤銷假釋，自九十年十月三十日起執行殘刑中（至九十四年七月二十六日始執
    行期滿，未構成累犯）。緣蘇佳卉（業因戒治期滿，另由臺灣板橋地方法院檢察
    署檢察官為不起訴處分）因施用毒品案件遭臺灣板橋地方法院檢察署通緝，於民
    國（下同）八十八年十一月十日晚間十一時三十分許，在臺北縣板橋市○○路○
    段三十一巷口與友人洪秀欽共乘機車為警緝獲，供出毒品來源為甲○○與黃鳳輝
    （黃鳳輝所涉販賣第二級毒品未遂罪，業經臺灣士林地方法院於九十年十二月二
    十日以九十年度訴字第三四號判處有期徒刑三年七月；經上訴後，為臺灣高等法
    院於九十一年六月二十六日以九十一年度上訴字第三五三號、最高法院於九十一
    年十月二日以九十一年度台上字第五五五四號判決上訴駁回確定）後，蘇佳卉依
    警方之指示撥打行動電話與甲○○連絡偽稱欲購買第二級毒品安非他命，而甲○
    ○於得知此消息後，竟與黃鳳輝基於共同意圖營利，並販賣第二級毒品安非他命
    之犯意聯絡，由甲○○允諾將第二級毒品安非他命二小包，以新臺幣（下同）五
    千元之代價，出售予蘇佳卉，雙方並約定蘇佳卉委由友人洪秀欽代為取貨，甲○
    ○因在臺北市萬華區○○○路○段三十一號頂樓打牌沒空，乃交付黃鳳輝第二級
    毒品安非他命二小包（送驗顆粒淨重五．二六○八公克，取樣○．１５○○公克
    〔已鑑析用罄〕，合計驗餘淨重五．一一○八公克），推由黃鳳輝依約送至臺北
    市萬華區○○○路○段六十五號前交給洪秀欽進行交易。而在黃鳳輝於翌日凌晨
    一時三十分許，將前開二小包第二級毒品安非他命送至前開約定地點，並先收取
    洪秀欽交付之價金五千元後（此五千元現金係由警方提供，非犯罪所得財物），
    欲交付前開二小包安非他命予洪秀欽時，遭埋伏員警劉清標、李城之及陳鴻淦當
    場逮獲，以致販賣未遂。嗣經黃鳳輝之供述而循線於臺北市萬華區○○○路○段
    三十一號頂樓查獲甲○○，並扣得上開二小包安非他命，而查悉全情。
二、案經臺北縣警察局海山分局報告臺灣臺北地方法院檢察署檢察官簽請臺灣高等法
    院檢察署檢察長核轉臺灣嘉義地方法院檢察署檢察官偵查起訴。
      理      由
一、訊據上訴人即被告甲○○對於其有拿二包安非他命要黃鳳輝交付給蘇佳卉之事實
    ，供承不諱，惟矢口否認有販賣安非他命犯行，辯稱：因吸毒的人互相拿來拿去
    ，怎能說是販賣，黃鳳輝與蘇佳卉本不認識，伊在打麻將，蘇佳卉打電話進來是
    黃鳳輝接聽的電話，然後交給伊說蘇佳卉要安非他命問伊要不要聽，伊說現在沒
    有東西，蘇佳卉說應該一點點也有，並約在隔壁的巷口見面，伊向黃鳳輝說不要
    去，黃鳳輝就拿了兩克過去，當時的價格只有八百元，伊撥給她的是照成本，以
    後如果她撥給伊也是照成本，不可能有五千元的價值，蘇佳卉所付的五千元是警
    察提供的；且本案與臺灣板橋地方法院九十年度訴緝字第二六號確定判決，有連
    續犯之裁判上一罪關係，為該判決效力所及，應為免訴之判決云云。
二、經查：
（一）右揭事實，業據被告甲○○於原審審理時坦承認罪不諱（原審卷第一○○、一
      ○六頁），核與證人即另案被告黃鳳輝於另刑事案件中所供：「我是有被查獲
      兩包安非他命沒錯」（台灣高等法院九十一年度上訴字第三五三號卷第四十頁
      九十一年三月四日訊問筆錄）「當時甲○○在打牌，他要我幫他拿東西到樓下
      給姓洪的人，我就幫他拿到樓下。」（見臺灣士林地方法院九十年度訴字第三
      四號案卷六七頁九十年五月十日訊問筆錄）等語，尚屬相符，而黃鳳輝自始即
      知道所帶的東西係第二級毒品安非他命，亦據黃鳳輝於另刑事案件警詢時供稱
      ：伊於八十八年十一月十一日一時三十分在臺北市○○○路○段六十五號前，
      因伊毒品危害防制條例遭通緝中及伊正攜帶毒品安非他命給他人，而為警查獲
      ，現場起獲安非他命兩小包（毛重六點二公克），因當時侯爸（當場指認即甲
      ○○）在打麻將，剛好有人打電話來，才拜託伊把安毒（即安非他命）帶去給
      阿欽（即洪秀欽）進行交易等語屬實（見臺灣臺北地方法院檢察署八十八年度
      偵字第二四九六二號偵查卷第五頁反面、第六頁反面），又另案被告黃鳳輝所
      聲請傳訊之證人即查獲地之屋主楊日勝於另刑事案件訊問時證稱：「我有聽甲
      ○○要阿輝拿東西下去，不久阿輝就被警察從樓下押上來」「當天伊在搬家，
      被告黃鳳輝有替伊搬東西，伊有聽到甲○○叫被告黃鳳輝拿東西下樓，但不知
      道是什麼東西，後來警察就上樓來了」等語（見臺灣士林地方法院九十年度訴
      字第三四號案卷第一二四頁、第一二五頁、台灣高等法院九十一年度上訴字第
      三五三號卷第五六頁反面、五七頁）等各語。黃鳳輝於另刑事案件檢察官偵查
      時雖辯稱：遭警查獲安非他命是要供自己施用並非用以供販賣云云（見臺灣士
      林地方法院檢察署八十九年度偵字第一○一五號偵查卷第七頁反面），惟亦未
      否認所帶東西是安非他命，足證黃鳳輝明知被告甲○○所交付之物為安非他命
      ，仍替甲○○將安非他命帶給證人洪秀欽，要甚明灼。
（二）次據證人洪秀欽於另刑事案件證稱：蘇佳卉撥0000000000號行動電
      話約其安非他命來源甲○○及黃鳳輝，因蘇佳卉在通緝中，有脫逃之虞，故蘇
      佳卉於電話中向甲○○說會叫伊去取貨，而甲○○亦說會叫黃鳳輝前來交易，
      伊帶同警方於八十八年十一月十一日凌晨一時三十分在北市○○○路○段六十
      五號前查獲黃鳳輝，查獲之安非他命二包，是黃鳳輝見伊帶警察來，一時心慌
      丟棄於路旁而為警查獲（見臺灣臺北地方法院檢察署八十八年度偵字第二四九
      六二號偵查卷第十二頁正反面）；八十八年十一月十日晚上二十三時三十分許
      伊與蘇佳卉遭警查獲，警察追問蘇佳卉（筆錄誤載為蘇佳蕙）毒品來源，蘇佳
      卉即用電話與甲○○聯絡買五千元毒品，蘇佳卉告訴伊說，甲○○會叫黃鳳輝
      拿毒品給伊，伊到現場見到黃鳳輝後，先給黃鳳輝五千元（五千元是警察交給
      伊的），黃鳳輝帶伊到旁邊廢棄紙工廠，從機器旁拿出用日曆紙包著的二包安
      非他命要給伊時，見到警察，黃鳳輝就丟下安非他命拔腿就跑，蘇佳卉用電話
      聯絡是以台語說要還五千元，東西是否多一點，會叫人去拿，這是他們的術語
      （見臺灣士林地方法院檢察署八十九年度偵字第一○一五號偵查卷第二一頁反
      面至第二二頁反面）；案發當天伊騎車載蘇佳卉，蘇佳卉沒有跟伊說她被通緝
      ，伊與蘇佳卉就一起被警察抓了，到警局後，警員要蘇佳卉約賣毒品的人，蘇
      佳卉就打電話聯絡，說要還對方五千元，又說看有無東西，蘇佳卉向對方說會
      由伊一個人過去，聯絡好以後，伊就一個人過去，警員開車跟在後面，當時是
      黃鳳輝從騎樓走來，與伊會合後，先向伊收五千元，然後再帶伊到騎樓下並從
      騎樓處取出一包東西，該包東西以紙包著，後來警察衝出來，黃鳳輝將該包東
      西丟到地上，叫伊快跑，到警局時，警察拆開紙包，裡面是二包用小塑膠袋包
      裝之物（見臺灣士林地方法院九十年度訴字第三四號案卷第四十五頁、第四八
      、九七、九八頁）；復據證人蘇佳卉於另刑事案件證稱：伊所吸食之安非他命
      是向綽號「侯爸」及「阿輝」二男子所買，「阿輝」即為黃鳳輝，「侯爸」即
      為甲○○，伊撥0000000000號行動電話約甲○○在電話中有說要叫
      朋友去拿安非他命，而甲○○也說會叫黃鳳輝來交易，八十八年十一月十一日
      凌晨一時三十分洪秀欽帶同警方在臺北市○○○路○段六十五號前查獲之黃鳳
      輝及在臺北市○○○路○段三十一號頂樓所查獲之甲○○就是賣伊安非他命的
      人（見臺灣臺北地方法院檢察署八十八年度偵字第二四九六二號偵查卷第九頁
      正反面）；當時警方查到伊，伊說可以提供上手是侯爸（見臺灣士林地方法院
      九十年度訴字第三四號案卷第一二二頁）等各語屬實，而證人即查獲本件之員
      警劉清標於另刑事案件訊問時證稱：當時伊查獲蘇佳卉，要蘇佳卉供出上手，
      蘇佳卉說是「侯爸」，蘇佳卉以手機與「侯爸」聯絡，約好後就由洪秀欽與伊
      及警員李城之、陳鴻淦一起前往（見臺灣士林地方法院九十年度訴字第三四號
      案卷第一二一頁）；證人即員警陳鴻淦於另刑事案件訊問時證稱：當時蘇佳卉
      通緝被抓到，由蘇佳卉打行動電話約毒品上手，約到後約三、四個員警到現場
      抓人，伊當時在橋下埋伏，看到被告黃鳳輝將東西丟在地上，我們就追他（見
      臺灣士林地方法院九十年度訴字第三四號案卷第一四五頁、第一四六頁）等各
      語明確。顯見蘇佳卉確有向甲○○等人購買第二級毒品安非他命，並託洪秀欽
      前往取貨等情無訛。
（三）此外，復有被告所有之第二級毒品安非他命二包扣案可資佐證，且上開毒品二
      包，經送請憲兵司令部刑事鑑識中心鑑結果，確認：送驗顆粒淨重五、二六○
      八公克，取樣○、一五○○公克（已鑑析用罄），合計驗餘淨重五、一一○八
      公克，均含有甲基安非他命成份，有該中心九十年六月十四日（九０）綱得字
      第０七六七六號鑑驗通知書一份附卷可憑（見臺灣士林地方法院九十年度訴字
      第三四號卷第八一頁），堪認被告前述自白核與事實相符，堪予採信。
（四）被告甲○○雖於原審自白本件販賣第二級毒品未遂之犯行，惟被告自白之時間
      即原審審理期日九十三年三月十七日距本案查獲時即八十八年十一月十一日已
      逾四年，則其對當時販入、販出毒品之價格是否仍記憶清晰，實非無疑？其於
      本院調查時已否認有販賣第二級毒品安非他命之犯行，致本院無從調查其賣予
      蘇佳卉之第二級毒品安非他命販入價格若干，然按近來政府為杜絕毒品之氾濫
      ，對於查緝施用及販賣毒品之工作，無不嚴加執行，販賣毒品罪又係重罪，設
      若無利可圖，衡情一般持有毒品之人當無輕易將所持有之毒品轉讓他人而甘冒
      於再次向他人購買時，致有被查獲移送法辦之危險之理。且不論是瓶裝或袋裝
      之毒品，均可任意分裝或增減其份量，而每次買賣之價量，亦隨雙方交情之深
      淺、當時之資力、需要程度及對行情之認知等因素，機動調整，因之販賣之利
      得，除經坦承犯行，或價量均臻明確外，委難察得實情，職是之故，縱未確切
      查得販賣賺取之實際差價，但除別有事證，足認係按同一價格轉讓，確未牟利
      外，尚難執此認非法販賣之事證有所不足，致知過坦承者難辭重典，飾詞否認
      者反得逞僥倖，而失情理之平。今查被告既自承其確有販賣第二級毒品安非他
      命未遂之犯行，堪認本案被告販入安非他命之價格必較販出之價格低廉，或以
      同一價格而減少安非他命之份量，而有從中賺取差額利潤圖利之意圖及事實，
      此應屬合於論理法則，且不違背社會通常經驗之理性判斷，是被告出售毒品顯
      有圖利之意圖，應堪認定。
（五）查另案被告黃鳳輝明知被告甲○○已與蘇佳卉以電話約定交易第二級毒品安非
      他命以營利，亦明知被告甲○○託其交付予洪秀欽之物品為被告甲○○與蘇佳
      卉約定交易之第二級毒品安非他命，其向洪秀欽收取之五千元為買受第二級毒
      品安非他命之價金，竟仍受被告甲○○之託將第二級毒品安非他命帶至臺北市
      萬華區○○○路○段六十五號與洪秀欽進行交易，是黃鳳輝與被告甲○○就販
      賣第二級毒品安非他命予蘇佳卉之犯行，有犯意聯絡及行為分擔，至為明確。
      另按出售毒品之人，其本身既為毒販，原具有販賣毒品營利之故意，雖係遭警
      設計誘捕致不能真正完成賣出毒品，因出售毒品之人原具有販賣毒品之故意，
      並著手於販賣行為之實行而不遂，自仍應成立販賣未遂罪，此與行為人原無販
      賣毒品營利之犯罪故意，因調查犯罪之人之引誘或教唆始起意販賣，即學理上
      所謂「陷害教唆」之情形有別。查蘇佳卉向被告偽稱欲購買第二級毒品安非他
      命，雖係配合警方辦案，無實際購買安非他命之真意，但被告原具有販賣毒品
      營利之故意，且與蘇佳卉對如何交付第二級毒品安非他命、數量、地點，由何
      人往取貨及囑何人前往等一一討論後，乃與黃鳳輝基於販賣第二級毒品安非他
      命之犯意聯絡，由被告交付第二級毒品安非他命與黃鳳輝，並囑黃鳳輝依約送
      交蘇佳卉所委託之取貨人洪秀欽，另案被告黃鳳輝乃攜帶被告所交付之第二級
      毒品安非他命依約前往交付地點，與洪秀欽進行交易行為，是被告原具有販賣
      第二級毒品安非他命之意思，非因警員之設計教唆始起意販賣，自與所謂陷害
      教唆之問題無涉。
（六）另案被告黃鳳輝因本案所涉犯之販賣第二級毒品未遂罪，業經臺灣士林地方法
      院於九十年十二月二十日以九十年度訴字第三四號判決判處有期徒刑三年七月
      ；嗣經黃鳳輝提起上訴後，分別經臺灣高等法院於九十一年六月二十六日以九
      十一年度上訴字第三五三號，最高法院於九十一年十月二日以九十一年度台上
      字第五五五四號均判決駁回上訴而告確定，有臺灣士林地方法院九十年度訴字
      第三四號、臺灣高等法院九十一年度上訴字第三五三號及最高法院九十一年度
      台上字第五五五四號刑事判決各乙件附卷可資佐證。
（七）綜右所述，本件事證明確，被告販賣第二級毒品安非他命未遂之犯行，洵堪認
      定，應依法論科。
三、被告另辯稱本件應為免訴之判決云云，惟查：
（一）按刑事訴訟法第三百零二條第一款規定，案件曾經判決確定者，應諭知免訴之
      判決，此於實質上一罪或裁判上一罪之案件，其一部事實已經判決確定者，對
      於構成一罪之其他部分，固亦應予以適用，惟查所謂連續犯，須基於概括之犯
      意，連續數行為，均時間緊接，方法相同，觸犯構成要件相同之罪名者，始足
      當之；且刑法上連續犯之所謂基於概括犯意，必須其多次犯罪行為，自始均在
      一個預定犯罪計劃以內，而出於主觀上始終同一犯意之進行，始為相當。若中
      途另有新犯意發生，縱所犯為同一罪名，究非連續其初犯之意思，即不能成立
      連續犯，自應併合處罰（最高法院八十五年度台非字第八二號判決、七十年台
      上字第六二九六號判例參照）。
（二）本件被告於前案即八十七年三月十日或十一日某日（確實日期不詳），在臺北
      縣三重市○○○路一九○巷三九號旁，販賣第二級毒品安非他命予孫志英牟利
      ，並於八十七年三月十四日下午四時四十分許，在臺北縣三重市○○○路一九
      ○巷三九號旁，被告擬販賣予孫志英之際，為警查獲而未遂；被告又承前同一
      販賣安非他命以牟取不法利益之概括犯意，自八十七年七月間某日起至同年十
      二月三日其前某日止（確實日期不詳），連續二次均在陳正宗位於臺北縣三重
      市○○路九六號五樓住處，先後販賣安非他命予陳正宗牟利，嗣於八十七年十
      二月四日晚上六時四十分許，被告前往陳正宗上址住處，擬再次販售安非他命
      予陳正宗之際，旋經警查獲而未遂之犯行，業經臺灣板橋地方法院於九十一年
      五月六日以九十年度訴緝字第二六號判決判處有期徒刑五年，而於同年七月三
      十一日撤回上訴確定，固有臺灣板橋地方法院九十年度訴緝字第二六號判決（
      見臺灣臺北地方法院檢察署九十一年度偵字第八五七九號偵查卷第二至九頁）
      、臺灣高等法院九十一年八月六日院田刑簡字第一二二八一號函及被告全國前
      案紀錄表各一件在卷可稽（見臺灣臺北地方法院檢察署九十一年度偵字第一六
      ○四五號卷一頁、原審卷第十一、十二頁）。惟查：1.本案被告與另案被告黃
      鳳輝共同販賣安非他命予證人蘇佳卉、洪秀欽等人，與上開前案被告係自行販
      賣毒品予孫志英、陳正宗等人，其行為之手段及態樣並非一致，應係另行起意
      。2.被告不惟自本案查獲後於警訊、偵查中，甚且於原審行準備程序時均矢口
      否認本案販賣第二級毒品未遂之犯行（分別見臺灣板橋地方法院檢察署八十八
      年度偵字第二四九六二號卷第三頁反面、四頁、二三頁；臺灣嘉義地方法院檢
      察署九十二年度偵字第一五三六號卷第三二頁反面、三三頁；原審卷第三七頁
      ），則被告於為前述販賣行為之初，其主觀上已難認有販賣第二級毒品之概括
      犯意，況本案檢察官起訴被告販賣安非他命之時間為八十八年十一月十一日，
      與前案被告販賣安非他命之時間係自八十七年三月十日或十一日某日起至同年
      十二月三日止，二者犯罪時間相隔幾達一年，而蘇佳卉於本件警訊時雖指稱伊
      自八十八年五月底、六月中旬、十一月四日、十月七日向被告購買安非他命，
      非為被告所否認，復無其他積極證據足以補強其所述為實在，且其間亦相隔達
      五月之久，前後二次犯罪時間，亦非緊接；又再參諸被告於前案八十七年十二
      月四日因販賣毒品之重罪為警查獲後，已受刑案之偵查審判，縱使至愚，又豈
      敢於為警查獲之前、後連續計劃於本案再如何販賣安非他命予證人蘇佳卉、洪
      秀欽之理？足見本案與前案並非自始在被告一個預定之犯罪計劃以內，而出於
      其主觀上始終同一犯意之進行至明，應係各別犯意所致。是本案雖與前案之販
      賣第二級毒品安非他命犯行罪名及構成要件相同，惟揆諸上開說明，難認其有
      概括之犯意，自無連續犯之關係甚明。3.參以前案經臺灣板橋地方法院於九十
      一年五月六日以九十年度訴緝字第二六號判決時，理由內並敘明本案事實與前
      案間並無連續犯之裁判上一罪關係，應檢還檢察官另為處理（被告上訴後隨即
      於同年七月三十一日撤回上訴，本案部分亦因被告撤回上訴而檢還臺灣臺北地
      方法院檢察署呈請臺灣高等法院檢察署核令臺灣嘉義地方法院檢察署檢察官偵
      查起訴），亦為相同之認定，益見被告若於九十一年七月三十一日撤回上訴前
      ，認本案與前案確在其預定之犯罪計劃，豈有撤回上訴而增加本案於日後再行
      遭追訴之風險？被告辯稱本案與前案間有裁判上一罪之關係，應為前案確定判
      決效力所及，難認有據。基上說明，實難謂本案販賣第二級毒品安非他命未遂
      之犯罪事實已包括於被告上開前案所犯販賣第二級毒品安非他命之犯罪事實內
      ，是該前案雖經判決確定，揆諸前開判例、判決意旨，尚難認本案應諭知免訴
      之判決，被告所辯，殊無可採。
四、查安非他命係毒品危害防制條例所稱之第二級毒品，該條例第二條第二項第二款
    定有明文，本件係蘇佳卉配合警方查緝毒販，偽稱欲購買毒品，本無實際購毒之
    真意，但被告既有販毒之故意，且依約託人攜帶毒品前往交付，即已著手實施販
    毒之行為；惟蘇佳卉原無買受毒品之意思，其虛與被告甲○○買賣毒品，意在協
    助警察辦案，以求人贓俱獲，故形式上被告、蘇佳卉縱已互為交付毒品及價金，
    但因警察埋伏在側，伺機逮捕，事實上其二人不能真正完成買賣毒品之行為。因
此，被告應僅止於販賣毒品未遂階段（最高法院八十五年度第四次刑事庭會議參
    照），核上訴人即被告甲○○所為，係犯毒品危害防制條例第四條第六項、第二
    項之販賣第二級毒品未遂罪。被告甲○○犯罪後，毒品危害防制條例業於九十二
    年七月九日修正公布，並於公布後六個月即九十三年一月九日開始施行，然新舊
    法比較之結果，關於販賣第二級毒品之刑罰規定，不論條次、法定刑度，新舊法
    均相同，是依刑法第二條第一項前段之規定，本院自應適用裁判時即修正後之新
    法為裁判。被告販賣第二級毒品安非他命前之持有安非他命之低度行為，為販賣
    之高度行為所吸收，不另論罪。被告與另案被告黃鳳輝就所犯前開犯行間，具有
    犯意之聯絡及行為之分擔，為共同正犯。被告已著手販賣第二級毒品行為之實行
    ，當場為埋伏警員查獲，致其販賣行為未遂，應依刑法第二十六條前段規定按既
    遂犯之刑減輕之。
五、原審對上訴人即被告甲○○予以論罪科刑，固非無見。惟按毒品危害防制條例第
    四條之販賣毒品罪所稱之販賣，不以販入後復行賣出為必要，祇要以營利為目的
    ，而有販入或賣出行為之一者，即足構成販賣毒品既遂，最高法院著有九十一年
    度台上字第五九三五號判決要旨可資參照。依原判決事實欄所載被告甲○○所賣
    予蘇佳卉之第二級毒品安非他命二小包，係其先前為意圖營利供販賣而販入持有
    （原判決第二頁第五行），應已構成販賣既遂之罪責，而判決理由欄，竟論被告
    係犯販賣第二級毒品未遂罪，即有事實與理由矛盾之情形。況被告甲○○已否認
    有販賣毒品犯行，且其本身前曾有施用毒品，為其供明在卷（臺灣臺北地方法院
    檢察署九十一年度偵字第一六○四五號卷四頁反面），復有臺灣高等法院被告全
    國前案紀錄在卷可稽，則其持有之二包安非他命，是否為其意圖營利而販入之毒
    品，並無積極證據足以證明。尚難遽以推論之詞論斷，不足認定被告係意圖營利
    而販入第二級毒品。原判決此項認定，尚有未合。被告上訴意旨否認犯罪，固無
    足取，惟原判決既有可議，自應由本院將原審不當之判決，予以撤銷改判。爰審
    酌被告因利慾薰心，明知臺灣近年來遭受毒害甚深，吸毒刑事人口日益增加，吸
    毒之年齡層日漸降低，對社會國家之危害既深且遠，竟仍為一己之私利，無視於
    毒品對於健康之戕害及國家杜絕毒品犯罪之禁令，甚且於前案因販賣毒品為警查
    獲後，復再犯本案，不惜戕害同胞之生命與身體健康，將使無數原本美滿之家庭
    因家人吸毒而家破人亡，惡性非輕，惟其尚非販賣毒品之大盤商，又於原審審理
    時自白販毒犯行，其事後又否認，暨犯罪之動機、目的、方法等一切情狀，仍量
    處有期徒刑三年十月，以示儆懲。
六、按修正前毒品危害防制條例第十八條第一項規定：「查獲之毒品及專供製造或施
    用毒品之器具，不問屬於犯人與否，均沒收銷燬之。但合於醫藥或研究之用者，
    得不予銷燬」，同條項經於九十二年七月九日修正，九十三年一月九月生效後規
    定為：「查獲之第一、二級毒品及專供製造或施用第一、二級毒品之器具，不問
    屬於犯人與否，均沒收銷燬之；查獲之第三、四級毒品及製造或施用毒品之器具
    ，無正當理由而擅自持有者，均沒入銷燬之。但合於醫藥、研究或訓練之用者，
    得不予銷燬」。又沒收為從刑之一種，且與主刑有從屬關係。倘行為後法律有變
    更，而修正前與修正後之刑度相同；或修正後之新法有利於行為人；或僅修正從
    刑未修正主刑時，因沒收部分不生比較新舊法問題，則主刑依從新原則後，從刑
    亦應適用修正後之法律。若主刑、從刑均已修正，主刑依刑法第二條第一項但書
    規定，應適用最有利於行為人之舊法時，依從刑從屬於主刑原則，不得就新舊法
    予以割裂適用，應一律適用修正前之法律，有最高法院八十七年度台上字第二五
    九六號、九十年度台上字第一七三一號判決可資參照。則本件扣案之毒品是否沒
    收，自應適用上開修正後之規定，先此敘明。扣案之安非他命二小包（送驗顆粒
    淨重五、二六○八公克，取樣○、一五○○公克（已鑑析用罄），合計驗餘淨重
    五、一一○八公克），係第二級毒品，為違禁物，有上開憲兵司令部刑事鑑識中
    心鑑驗通知書一份附卷可證，應依毒品危害防制條例第十八條第一項前段規定，
    不問屬於犯人與否，沒收銷燬之。
據上論斷，應依刑事訴訟法第三百六十九條第一項前段、第三百六十四條、第二百九
十九條第一項前段，修正後毒品危害防制條例第四條第六項、第二項、第十八條第一
項前段，刑法第十一條前段、第二條第一項前段、第二十八條、第二十六條前段，判
決如主文。
本案經檢察官王碧霞到庭執行職務。
中    華    民    國      九十三      年      七      月      十五      日
                                  臺灣高等法院臺南分院刑事第四庭
                                      審判長法官  鄭    文    肅
                                            法官  陳    珍    如
                                            法官  高    明    發
右正本證明與原本無異。
如不服本判決，應於判決送達後十日內向本院提出上訴狀，其未敘述理由者並應於提
出上訴狀後十日內向本院補提理由書（應附繕本)。
                                      法院書記官  陳    淑    貞
中    華    民    國      九十三      年      七      月      二十一    日
附錄法條：
毒品危害防制條例第四條：
製造、運輸、販賣第一級毒品者，處死刑或無期徒刑；處無期徒刑者，得併科新臺幣
一千萬元以下罰金。
製造、運輸、販賣第二級毒品者，處無期徒刑或七年以上有期徒刑，得併科新臺幣七
百萬元以下罰金。
製造、運輸、販賣第三級毒品者，處五年以上有期徒刑，得併科新臺幣五百萬元以下
罰金。
製造、運輸、販賣第四級毒品者，處三年以上十年以下有期徒刑，得併科新臺幣三百
萬元以下罰金。
製造、運輸、販賣專供製造或施用毒品之器具者，處一年以上七年以下有期徒刑，得
併科新臺幣一百萬元以下罰金。
前五項之未遂犯罰之。
